臺灣板橋地方法院民事判決　　　　　　 93年度重訴字第193號
原　　　告　集凱科技股份有限公司
法定代理人　戊○○
訴訟代理人　吳志勇律師
複 代 理人　吳晨馨律師
　　　　　　涂序光律師
　　　　　　潘曉真律師
被　　　告　五兆赫科技股份有限公司
法定代理人　丙○○
訴訟代理人　莊志遠律師
上列當事人間請求損害賠償事件，經本院於民國94年5 月10日言
詞辯論終結，判決如下：
    主  文
原告之訴及假執行之聲請均駁回。
訴訟費用由原告負擔。
    事實及理由
一、原告主張：
  (一)緣被告董事丁○○於民國（下同）92年間向原告推銷NEC 品
    牌14吋「NEC14.1"2 燈NL10276AC2 8-01 」液晶螢幕面板（
    下稱系爭產品），並提出產品規格書供原告參酌，向原告表
    示，買賣標的物為該規格書所載產品「已拆封未使用之新品
    」。原告先後於92年10月30日、同年12月23日向被告訂購系
    爭產品兩批（下稱第一份賣賣契約、第二份買賣契約），並
    特別於訂單上註明貨物品質為「Ａ」等級。原告於92年10月
    30日向被告訂購第一批9,000 片液晶螢幕面板，92年11 月4
    日以匯款方式給付被告定金新台幣（以下如未特別標示幣別
    ，則指新台幣）59,796,895元，並於同年11月25日收到第一
    批貨物中之3,000 片（就原告所收受之貨物，下稱系爭貨物
    ），第一份買賣契約其餘貨款美金703,080 元，亦依被告要
    求於92年12月5 日收到其餘貨物前即以信用狀方式給付被告
    ，再於92年12月8 日收到第一批貨之其餘6,000 片。原告嗣
    於92年12月23日再向被告訂購第二批系爭產品10,000片（即
    第二份買賣契約）。然原告於92年11月25日、92年12月8 日
    陸續收到第一份買賣契約交貨之3,000 片、6,000 片時，竟
    發現被告所交付貨物三分之一螢幕面板有刮痕，且經檢驗該
    批液晶螢幕之亮度全數均未達規格書上所載之200c d/ ㎡，
    大部分之亮度尚僅有30至50cd/ ㎡，根本係無法使用之報廢
    舊貨。因原告於檢驗被告所交付第一批貨物前之92年12月25
    日，即開立發票日92年12月25日、面額7,009,548 元支票（
    下稱系爭支票）交付被告，作為第二份買賣契約之定金。惟
    原告於92年12月底發覺被告所交付第一批貨物有上述嚴重瑕
    疵後，曾數度通知被告前來處理，被告亦於93年1 月10日派
    員與原告商討貨物瑕疵之後續處理方式，惟此後即避不見面
    ，置之不理。因被告曾表示第二份買賣契約貨物與第一批貨
    物之來源、品質相同，無法承諾第二份買賣契約交貨品質符
    合兩造契約之約定，原告遂於93年2 月12日發函向被告解除
    第二份買賣契約。按買賣標的物之瑕疵擔保請求權，依民法
    第354 條規定，於危險移轉時始能成立，惟若買賣賣標的物
    尚未交付，買受人倘能證明其瑕疵不能除去或確定出賣人拒
    絕為除去時，亦得請求。故原告解除第二份買賣契約為合法
    。茲就第一份買賣契約及第二份買賣契約請求如下：
    1.被告就第一批貨物應減少422,100元之買賣價金：
      被告第一份買賣契約所交付第一批貨物9,000 片，其中：
      (1)亮度不足、點不亮之瑕疵：總計8,831 片，原告已支付
        維修費用1,808,147 元。
      (2)面板有刮痕：計1,049 片，原告已支付維修費用1,18
        8,835 元。
      (3)斷線、死線：計130 片，原告已支付維修費用138,70 1
        元。
      (4)無法維修者：計936 片，以當初買賣價金依起訴時匯率
        折算為新台幣2,862,138 元，且尚為此支付檢測費用
        48,937元，故該部分總計2,911,075 元。
      (5)以上原告就第一批買賣契約得請求減少之價金共計6,04
        6,758 元，惟原告僅就其中4,221,000 元為請求。爰依
        據民法第354 條第1 項規定，以該批瑕疵貨物所需之修
        復費用作為原告請求減少價金金額之依據。另原告亦得
        依民法第227 條不完全給付規定，請求擇一為有利於原
        告之判決。
    2.被告應返還原告已付第二份買賣契約定金7,009,548元：
      (1)原告向被告訂購第二批10,000片液晶螢幕面板，業經原
        告解除契約，為此依民法259 條規定，請求被告返還原
        告上開已付定金。
      (2)被告於原告解除第二份買賣契約前未曾通知原告提領貨
        物，原告無受領遲延可言。被告提出其曾進口3,840 面
        板欲交付原告云云，惟該數量與系爭第二份訂單約定之
        10,000片數量不符，且兩造既未約定分批交貨，被告亦
        未曾通知原告提領貨物，無從證明該批貨物係為原告所
        進口者。
      (3)民法第249 條第2 款所定「契約因可歸責於付定金當事
        人之事由，致不能履行時，定金不得請求返還。」，係
        指付定金當事人自己給付不能之情形，被告尚無適用該
        法文主張沒收定金之餘地。況本件買賣契約屬種類之債
        ，被告尚未給付、特定，自無不能履行之給付不能之可
        能性。故被告主張沒收第二份訂單之定金實屬無據。
  (二)原告未違反買受人檢查通知義務：
    1.民法第356 條第1 項所謂「按物之性質」檢查，以本件買
      賣而言，自應指以該型號面板專用治具予以檢驗。被告於
      送貨同時並未附治具供原告檢驗，故原告收受貨物後須待
      自行定作之治具完成後始得為檢驗。被告人員丁○○就此
      亦承諾待原告治具完成開始檢驗後，再行起算保固檢驗日
      期。原告於治具完成開始檢驗後，旋發現貨物瑕疵情形嚴
      重，即於同年12月30日前數次以電話告知被告，被告董事
      丁○○及總經理李忠霖並於93年1 月2 日親至原告處瞭解
      情況，原告自已盡從速檢查通知之義務。
    2.原告於92年10月30日向被告訂購第一批9,000 面板時，即
      將產品規格書所示面板規格資料交付與面板IC設計公司京
      豪科技有限公司（下稱京豪公司），由該公司與原告共同
      研發治具之機板路圖。至同年11月下旬機板線路圖確認後
      ，原告即委由奇俊科技有限公司layout做線路佈局，後於
      同年12月11日layout完成後，另委由智恩電子股份有限公
      司製作PCB （即洗板），末於同年12月24日將組件交與幼
      上科技有限公司打件定作19片治具供檢測，並約定92年12
      月30日交付試作之治具。
    3.況原告係於92年12月8 日始收到全數面板，則縱認為兩造
      間訂單約明「保固期間：30天」應於貨到後即開始計算，
      原告至遲於92年底已向被告為瑕疵之通知，並未逾越約定
      之保固期間。
  (三)聲明請求：被告應給付原告11,230,548元，及自起訴狀繕本
    送達翌日（即93年5 月18日）起至清償日止，按年息百分之
    五計算之利息；並願供擔保請准宣告假執行。
二、被告則以：
  (一)兩造先後於92年10月30日、同年12月23日訂立買賣契約，被
    告業已履行第一份買賣契約之給付義務。兩造間兩份買賣契
    約，皆以「回收面板」（即recycled panel）為買賣標的：
    1.原告於92年10月30日向被告單價每片美金93元、數量9,00
      0 片NEC 品牌14吋液晶螢幕回收面板，總價美金878,85 0
      元。雙方並約定原告應於92年11月4 日給付原告總價金百
      分之二十之定金即新台幣5,979,695 元，所餘百分之八十
      貨款即美金703,080 元應於92年12月5 日前以信用狀方式
      給付被告；被告則應於92年11月25日、同年12月8 日分批
      交付系爭貨物予原告。被告並已如期、如數履行第一份買
      賣契約之給付義務。原告嗣於收受被告第一批貨物後，復
      於92年12月23日再向被告購買與第一批貨物相同之NEC 14
      吋液晶螢幕回收面板計10,000片，每片單價98美元，總價
      款美金1,029,000 元。雙方並約定原告應於92年12月25日
      給付新台幣7,009,548 元定金予被告，其餘貨款美金823,
      200 元應於93年2 月1 日被告交付貨物前，給付予被告（
      即第二份買賣契約）。原告固於92年12月23日交付系爭支
      票予被告作為第二份買賣契約之定金支付，並於92年12
      月25日兌現。惟被告迭次通知原告表示該第二批貨物交貨
      事宜業已完竣，僅待原告配合辦理即可提貨，然原告竟置
      之不理，甚者其餘應付之百分之八十貨款經被告催告後，
      原告仍置若罔聞。故被告始依法解除第二份買賣契約，並
      沒收上揭原告已付之定金新台幣7,009,548 元。
    2.所謂「回收面板」乃是將市場中已用過之液晶螢幕面板加
      以回收，經過整理後，再予以出售之產品略稱。因回收面
      板之來源乃是市場中之廣大消費者，其品質自然存在有參
      差不齊現象，故依經驗法則及論理法則言，回收面板之買
      賣不會亦無法約定產品品質之級數，而係以一定之退貨條
      件作為賣方承諾標準，且亦因賣方承諾一定之退貨條件，
      故對買方言，其所買進之回收面板業經相當標準汰選過，
      其僅需支出些許之整理、修補費用，即得以略低於市場上
      新品之價格，轉手出售，從而對買方而言仍屬有利可圖。
      原告所提產品規格書乃係被告向原告推銷系爭產品時，用
      以方便向原告說明產品之相關資料，非謂兩造規格書作為
      契約約定內容之一部份，原告亦自承該產品規格書僅供原
      告參酌。兩造就系爭兩份買賣契約均係以「回收面板」為
      買賣標的，此由原告所提第一批貨物之開發信用狀申請書
      ，明白記載「NEC 14.1 inch 『recycled』 TFT panel
      NO102 76AC28-01 」，及被告回覆原告第二份買賣所下之
      訂單，貨品部分亦明載「『recycled』panel ，包裝標示
      同上一批9000pcs,20pcs 裝1 carton」，足資佐證。
    3.否認原告所提兩份訂單之真正。(1)原告所提第一份訂單中
      關於貨物品名「等級：A 級」字樣，顯係以手寫方式另行
      加註，此非但與該訂購單均係以電腦繕打之格式迥異，且
      周圍亦未有任何簽名以證明該字樣之記載係屬兩造之特別
      約定。(2)原告所提第二份訂單與被告所持有之第二份訂單
      相對照，不僅未有被告公司承辦人員之簽名暨加蓋被告公
      司統一發票專用章，且由原告公司承辦人員簽名字跡「JA
      CK SUN DEC 23,2003」，與被告所持第二份訂單之同處簽
      名字跡，亦有不同，不足認定兩造有約定系爭貨物品質為
      A 等級。
    4.系爭第一份買賣契約因係屬雙方初次交易，買賣契約又係
      以回收面板為標的，故原告以迥異於一般買賣交易條件之
      約定，特別要求送貨單簽收正本需列為單據文件之一，以
      及信用狀上亦應載明：「所有文件均需申請人（即原告）
      簽章認可後始可押匯」，造成被告申請押匯時，因原告尚
      未於送貨單上簽章，開狀銀行僅得以託收方式處理不得逕
      自付款，從而被告先後交付第一份買賣契約之3,000 片、
      6,000 面板後，必須等候原告檢查貨物完竣，並於送貨單
      上簽章後，被告始得向銀行請求給付貨款。由此足證原告
      於被告交付第一批貨之3,000 片面板時，已檢視過被告所
      給付之貨物確實符合其需求無誤，否則原告何以於被告相
      隔13天後另行交付第一批貨其餘6,000 片面板時，非但無
      任何異議，反而於送貨單上簽名給付6000片面板之貨款予
      被告？甚且原告尚於93年12月23日與被告簽訂第二份買賣
      契約，向被告另行買受10,000片面板，並交付定金予被告
      ？而第二份買賣契約除價金部分因市場因素略有調漲外，
      其餘條件均與第一份買賣契約大致相同，故由第二份買賣
      契約之標的特別註明「回收面板」，即可知第一份買賣契
      約亦係以「回收面板」為買賣標的。且由原告於收受被告
      交付之第一批貨物後，復向被告為第二批貨物之訂購，可
      見原告顯係知悉兩造間之買賣乃以回收面板為買賣標的，
      原告亦接受被告交付之第一批系爭貨物之品質，始與被告
      簽訂第二份買賣契約，足證兩造間所訂定契約係以回收面
      板為買賣標的。
    5.兩造簽訂第一份買賣契約前，原告副總李文賢曾於92年1
      月16日親至被告公司取走2 片系爭產品作為樣品，且於取
      走2 片樣品後相隔未幾日，被告公司人員丁○○與系爭產
      品上游供應商之工程師甲○○並曾應原告要求一同前往原
      告處，將該2 片樣品當場點亮予原告副總李文賢及另一名
      工程師檢視，經渠等確認無誤後，兩造始達成合意簽訂第
      一份買賣契約。又兩造於磋商第二份買賣契約時，被告皆
      以一貫立場承諾原告三點退貨條件：「破片、點不亮、死
      線等可退」，亦即系爭產品倘存在破片、燈管無法點亮及
      內部線路嚴重毀損三種情形之一時，被告願無條件接受原
      告退貨之要求，其他則不同意退貨。且雙方亦合意約定原
      告應自從實際收受被告交付系爭貨物時起算，30日內檢驗
      貨物完畢，若逾期始發現貨物具有前述三點退貨條件，原
      告亦不得向被告要求退貨，此可由被告所提第二份訂購單
      上，被告於備註欄第6 點特別註明：「檢驗標準：破片、
      點不亮、死線等可退」等字樣，及第7 點「保固時間：30
      天」之約定可證。倘雙方果係合意以A 等級品質為真，則
      兩造間何需特別註明檢驗標準、而非逕以原廠保固標準為
      據？且「NEC 14.1　inch　NO 102 76AC28-01」新品保固
      時間至少1 年以上，原告豈願同意僅有30天保固期間之約
      定？凡此皆足以證明兩造間二份買賣契約皆係以回收面板
      為買賣標的，從未有A 等級品質之約定。
  (二)否認系爭貨物有原告所主張亮度不足、有刮痕等瑕疵存在。
    退步言之，縱系爭貨物果真存在原告主張之情形，惟此亦屬
    兩造合意以回收面板為買賣標的之正常現象，並不足以構成
    瑕疵擔保主張之事由。兩造所約定「破片、點不亮、死線」
    三點退換貨條件之意涵分別為：「破片」係指面板之中間二
    片玻璃破裂（電晶體玻璃基板及彩色濾光片破裂），造成液
    晶直接附著於偏光片上，導致面板無法使用；「點不亮」係
    因驅動IC有毀損，造成無法驅動面板；「死線」則是面板的
    水平或垂直IC損壞，造成面板由上至下或由左至右有恆亮線
    ，此稱之為死線。
  (三)再退萬步言，縱系爭貨物存在原告陳稱之瑕疵情形，惟兩造
    約定原告應自受領系爭貨物之日起，30天內向被告主張權利
    ，為原告所自認，被告既於92年11月25日、同年12月8 日分
    批交付系爭貨物予原告，原告卻在超逾兩造所約定30日期限
    後始通知被告系爭貨物存在瑕疵，依民法第356 條規定，視
    為承認其所受領之物，自已不得對被告有所主張。又系爭面
    板檢測治具之製作僅需數日、至多十數日即得完成，非如原
    告所稱需費時半年，參酌原告自認於92年10月30訂購第一批
    面板後即著手治具之訂購，則以正常所需時間計算，原告自
    有相當寬裕時間以完成治具之訂製及面板檢測作業。詎原告
    竟拖延時日，遲遲未就第一批9,000 片面板全數檢測完竣，
    亦未遵期通知，則原告因可歸責於己之事由導致逾越兩造約
    定之30日保固檢驗期限。倘若原告確於92年12月30日即已自
    第三人幼上科技有限公司處取得檢測系爭面板用之19片治具
    ，惟系爭第一批貨數量達9,000 片之多，其如何於數日內即
    得檢驗出全數9,000 片均有亮度不足之瑕疵？蓋依原告所述
    其於92年12月30日方始取得治具，惟竟於93 年1月2 日即已
    通知被告派人前往處理，短短3 日內且其間尚包含元旦之2
    日國定假日在內，則依經驗法則，原告絕不可能於人手不足
    、工具嚴重短缺之情況下，短短3 日內即得檢測第一批全數
    9,000 片面板完竣。
  (二)退步言之，倘原告就第一份買賣契約之標的果真必須支出修
    補費用，其所主張以修補費用作為減少價金之數額缺乏計算
    依據，且明顯過高。
  (三)原告未舉證第二份買賣契約之標的物存有瑕疵，其解除第二
    份買賣契約，自非合法；且原告就第一份買賣契約標的存在
    之瑕疵（假設語氣）既為減少價金之主張而非解除契約，顯
    見被告交付之貨物亦合於原告購入系爭面板之使用目的，從
    而第二份買賣契約原告主張解約，亦有顯失公平之情事。兩
    造間第二份買賣契約明白約定，原告應分別於92年12月25日
    及93年1 月15日給付買賣價金之百分之二十（現金票）暨百
    分之八十（信用狀）予被告，故原告負有先行給付買賣價金
    之義務。惟被告於接獲原告第二份買賣訂單後，旋即與上游
    供應商聯繫，供應商並於93年1 月8 日以空運方式，將第二
    份買賣契約標的物之3,840 片面板運送抵台，並寄存於機場
    倉庫中；被告除迭次透過電話暨電子郵件等方式，通知原告
    配合辦理取貨，催告其履行受領標的物義務外，並催告原告
    給付其餘之買賣價金。原告非但未配合取貨，亦未給付第二
    份買賣契約其餘百分之八十買賣價金予被告，顯已構成違約
    事由。故即便原告爭執之該批貨物存在有瑕疵情形屬真，然
    該瑕疵既屬可以補正，被告復未明確拒絕擔保，則原告任意
    主張解除第二份買賣契約自不生效，其請求被告返還第二份
    買賣契約之定金即屬無據。
  (四)兩造間買賣契約乃係以特定物為標的，而原告除未配合取貨
    外，亦未給付第二份買賣契約其餘百分之八十買賣價金，其
    遲延給付買賣價金暨受領系爭標的物，已構成違約，依民法
    第229 條第1 項、第254 條規定，被告自得解除系爭第二份
    買賣契約。被告更因原告之違約而受有定金遭供應商沒收之
    損害，同時，第二份買賣契約亦因原告之違約導致供應商對
    被告主張解約，使被告無法取得系爭貨物而陷於不能履行之
    狀態。第二份買賣契約之不能履行既然係由於可歸責於原告
    之給付遲延及受領遲延等事由所致，依民法第249 條第2 款
    規定，原告自不得向被告請求返還定金。退步言之，倘鈞院
    認原告得向被告請求返還系爭第二份買賣契約定金，則因系
    爭第二份買賣契約業經被告合法解除，被告尚因原告任意違
    約，而受有美金78,000元定金遭上游供應商沒收之損害。且
    被告向上游供應商以每片美金78元價格購買系爭第二份買賣
    標的之10,000片面板，倘原告履行系爭第二份契約給付買賣
    價金之義務，則扣除運費暨人事支出等相關成本、費用後，
    被告即得享有至少每片美金15元之利益，故被告因原告任意
    違約而喪失美金150,000 元之履行利益，兩者合計美金228,
    000 元（以原告起訴時匯率折算為新台幣7,496,640 元），
    被告即得向原告請求賠償，被告自得主張以之與原告本件請
    求抵銷。
  (五)被告至遲於93年1 月27日即已通知原告第二批系爭貨物已得
    提領，原告無端拒絕受領，是其已預示拒絕受領之意思甚明
    ；退步言之，依民法第367 條規定，原告負有受領標的物之
    義務，則被告交付系爭面板勢必兼需原告履行其受領義務，
    故至少於被告通知原告系爭第二批貨物標的物已處於得隨時
    受領之狀態下，被告即已完成提出給付，並已完結交付系爭
    買賣標的物之必要行為，故系爭第二份面板即已特定。
  (六)答辯聲明：駁回原告之訴；如受不利判決，願供擔保請准宣
    告免為假執行。
三、兩造不爭執事實：
  (一)原告於92年10月30日向被告訂購「NEC14.1"2 燈NL10276AC2
    8-01」面板（即系爭產品）9,000 片，總價美金878,850 元
    （含稅），原告於92年11月4 日支付定金新台幣5,979,695
    元。原告於92年11月25日收受被告所交付第一份買賣契約中
    之3,000 片系爭貨物，原告於92年12月5 日以信用狀方式支
    付被告尾款美金703,080 元。原告於同年12月8 日收受被告
    所交付第一份買賣契約其餘6,000 片系爭貨物。原告所收受
    被告交付第一份買賣契約之前揭9,000 片系爭貨物，均為回
    收面板。
  (二)原告於92年12月23日再向被告訂購系爭貨物10,000片，總價
    美金1,029,000 元（含稅），兩造約定於93年2 月1 日交貨
    。原告於92年12月25日交付以原告為發票人、發票日92年12
    月25日、被告為受款人、面額新台幣7,009,548 元、付款人
    台灣土地銀行土城分行之系爭支票1 紙予被告作為第二份買
    賣契約定金支付。系爭支票已由被告提示兌領。
  (三)原告於訂購第一份買賣契約之前，被告曾提供「NEC14.1"2
    燈NL10276AC2 8-01 」產品規格書予原告，暨被告公司人員
    陳坤宏與訴外人甲○○曾攜帶2 片樣品及檢測用之治具至原
    告處，試點樣品予原告檢視。
  (四)93年2 月12日原告委請律師發函被告表示解除第二份買賣契
    約，被告於同年2 月16日收受上開存證信函。另被告於93年
    2 月19日寄發存證信函向原告催告於文到3 日內給付第二批
    貨尾款，並表示逾期即解除第二份買賣契約，原告於93年2
    月20日收受該存證信函。被告又於93年3 月8 日寄發存證信
    函予原告表示解除第二份買賣契約，並沒收原告所付定金新
    台幣7,009,548 元，原告於93年3 月9 日收受該存證信函。
四、本件兩造爭點厥為第一份買賣契約及第二份買賣契約之買賣
    標的物究係「已拆封未使用之新品」面板、抑或為「回收」
    面板？經查：
  (一)原告雖主張兩造間系爭買賣契約以「已開拆未使用之新品」
    面板為標的，惟其所提原證二兩份訂購單「影本」（見本院
    卷第一宗第9 、10頁），被告否認該兩份訂單之形式真正。
    惟原告其後卻僅提出第二份買賣契約訂單「原本」，並表示
    已無法提出第一份買賣契約訂單「原本」，且以原告所提第
    一份訂單「影本」內容與被告提出之被證九第一份訂單內容
    （註：被告提出被證九原本經本院核對後，由被告以彩色影
    本附卷）內容相比對結果，兩者竟有若干相異之處，被證九
    訂單上除未有原告倉管人員簽名外，亦未有「等級：A Grad
    e 」等字樣之記載；而由原告之原證二第1 頁之「等級：A
    Grade 」字樣係以手寫為之，而非以繕打方式為之等情觀察
    之，被告所辯「等級：A Grade 」字樣應係原告事後自行於
    原證二第1 頁之訂購單上加註等語，應堪憑採。原告所提第
    一份買賣契約訂單影本，形式上無從認為屬於真正，繼而亦
    無從證明兩造間第一份買賣契約確有合意買賣標的物品質為
    「A 等級」。另觀諸被告所提被證九第一份買賣契約訂單，
    係印製有原告公司中英文名稱、商標、中文地址、統一編號
    、電話、傳真號碼等資料之原告公司訂購單，且除其上有原
    告公司內部主管簽名核准外，復有92年10月30日14時34分之
    傳真時間，又除未有「等級：A Grade 」手寫字樣及無原告
    倉管人員簽名外，其餘均與原告所提第一份買賣契約訂單「
    影本」內容相同等情，足認被告所提該份訂購單（第一份買
    賣契約）內容方屬真正。另就原告自己所提之第二份買賣契
    約訂單，竟已有兩種不同版本（見本院卷第一宗第10頁原證
    二及第203 頁原證十七）：於原證二第2 頁該份訂單，下方
    有原告公司倉管人員簽名及註記12/23 日期，原證十七該訂
    單則無上開倉管人員簽名及註記日期；又原證十七該份訂單
    ，左下方買受人欄蓋有原告公司統一發票專用章，而原證二
    第2 頁訂單，左下方相同位置買受人欄則無蓋有原告公司統
    一發票專用章；再者，原證十七訂單上蓋有「財務部王令瑛
    付訖」紅色圓戳章，並有手寫記載「12/23 付20% 訂金」字
    樣，而原證二第2 頁訂單則無紅色圓戳章及上開手寫記載字
    樣，則以原告自己所提第二份買賣契約訂單之兩份書證，已
    有自相不符之處。又再以原告所提原證十七之該第二份買賣
    訂單（見本院卷第一宗第203 頁）與被告所提被證十之第二
    份買賣訂單（見本院卷第一宗第171 頁）相比對結果，被告
    所提第二份買賣訂單上之REMARK欄第五點以藍筆刪除「原封
    包」等字，並加上「recycle panel ，包裝方式同上一批90
    00pcs ，20pcs 裝1 carton。」字樣，以及於第六點則刪除
    原來「保固標準依據原廠標準」字樣、另記載「檢驗標準：
    破片、點不亮、死線等可退。」三點退換貨條件，而被告主
    張係於收受原告所傳真第二份訂單後，於其上以藍筆為上開
    刪除及加註字樣後，右下方於出賣人欄處簽名及蓋用被告公
    司統一發票專用章後，由被告人員丁○○親自該紙訂購單，
    前往原告公司當面交由原告公司承辦人員林靖閔收執，同時
    自林靖閔手中領取原告依第二份買賣契約約定應先給付被告
    之20％貨款系爭支票等情，為原告所不爭執，復觀諸原告所
    提原證十七第二份買賣契約訂單，訂單上記載有「訂單請務
    必蓋公司章及簽名回傳確認」，然原告所提原證十七訂單，
    左下方買受人欄處雖有原告公司乙○○簽名（JACK SUN）及
    蓋原告公司統一發票專用章，然右下方出賣人欄處則為空白
    ，無任何被告公司簽章，與「訂單請務必蓋公司章及簽名回
    傳確認」之記載，已有未符之情形，較之被告所提被證十第
    二份買賣契約訂單，左下方買受人欄及右下方出賣人欄均各
    有原告之簽名蓋章及被告之簽名蓋章，自堪認被告所提之被
    證十第二份買賣契約訂單，方屬兩造所合意之第二份買賣契
    約內容。至於被告所提被證十第二份買賣契約訂單上，雖有
    記載「等級A 」字樣，惟於REMARK欄第五點及第六點則分別
    有被告加以增刪如上之字樣。按民法第160 條第1 、2 項：
    「遲到之承諾，除前條情形外，視為新要約。」、「將要約
    擴張、限制或為其他變更而承諾者，視為拒絕原要約而為新
    要約。」規定，被告於收到原告傳真之第二份買賣契約訂單
    後，於其上REMARK欄第五點以藍筆刪除「原封包」等字，並
    加上「recycle panel 、包裝方式同上一批9000pcs ，20pc
    s 裝1carton 。」字樣，及於第六點則刪除原來「保固標準
    依據原廠標準」字樣、另記載「檢驗標準：破片、點不亮、
    死線等可退。」三點退換貨條件，依上開規定，已視為新要
    約，其後由被告公司人員丁○○將之親送原告公司，原告公
    司並交付系爭支票作為第二份買賣契約之定金支付，並經提
    示兌現，則依民法第161 條第1 項：「依習慣或依其事件之
    性質，承諾無須通知者，在相當時期內，有可認為承諾之事
    實時，其契約為成立。」，及同法第248 條：「訂約當事人
    之一方，由他方受有定金時，推定其契約成立。」規定，原
    告交付系爭支票作為定金，足認係對於被告所為新要約之承
    諾，則系爭第二份買賣契約，兩造合意之內容乃被告所提被
    證十之第二份買賣契約訂單內容，亦即，係以回收面板「re
    cycle panel 」為買賣標的、包裝方式同上一批（即第一批
    貨）9000 pcs，20 pcs裝1carton 。」、第６點刪除原「保
    固標準依據原廠標準」約定、註明「檢驗標準：破片、點不
    亮、死線等可退。」三點退換貨條件。
  (二)依原告所提其為支付被告第一份買賣契約之百分之八十貨款
    而向銀行申請開發信用狀之申請書，明確載明貨物內容為「
    「NEC 14.1 inch 『recycled』panel 」，此有上開申請書
    影本1 件附卷可證，復經本院向開狀銀行台灣土地銀行土城
    分行函查原告向該銀行申請開發信用狀時所檢送之交易資料
    ，經該銀行函覆檢送之原告向銀行所提出PROFORMA INVOICE
    上，就貨物品名亦係明確記載「「NEC 14.1 inch 『recycl
    ed』TFT panel,NL10276AC28-01」，此有台灣土地銀行土城
    分行93年8 月16日城放字第0930000258號函1件足徵。
  (三)原告向銀行申請開發狀時要求送貨單簽收正本需列為單據文
    件之一，為原告不爭執，故須原告於被告送貨單上簽名，被
    告始得向銀行押匯取得貨款。而原告已分別於92年11月25日
    、92年12月8 日於被告送貨單上簽收3,000 片、6,000 片，
    準此，原告既於92年11月25日即收受第一批貨中之3,000 片
    ，並於送貨單上簽名，且該3,000 片系爭貨物之包裝方式與
    原廠所生產同型液晶螢幕之包裝方式，顯然迥異（此除為原
    告所不爭執外，復有被告所提照片供參），而其上之刮痕，
    倘如原告所陳，以肉眼即可辨識（見本院93年7 月15日言詞
    辯論筆錄），以兩造均為面板買賣之專業廠商，倘雙方果係
    以「已開拆未使用之新品」為買賣標的，原告於92年11月25
    日收受第一批貨之3,000 片後，衡情當無可能不立即向被告
    反應之理，然原告卻於92年12月31日前從未向被告通知有瑕
    疵情形，甚且猶於92年12月8 日再於送貨單上簽名收受第一
    批貨物之其餘6,000 片，供被告得向銀行辦理押匯請求付款
    ，又再於92年12月23日再向被告訂購第二份買賣契約10,000
    片，顯與常理相違。
  (四)原告於訂購第一份買賣契約之前，被告曾提供「NEC14.1"2
    燈NL10276AC28-01」產品規格書予原告，暨被告公司人員陳
    坤宏與訴外人甲○○曾攜帶2 片樣品及檢測用之治具至原告
    處，試點樣品予原告檢視等事實，為兩造不爭執。證人丁○○於本院到庭證稱：本件雙方買賣交易在被告方面是由伊負
    責接洽處理。於92年10月中旬原告對外聲稱需要一批十四吋
    面板，因伊之前跟原告公司研發部門業務副總李文賢有業務
    接洽過，從他口中得知原告需要一批大量的十四吋面板，惟
    李文賢並未表示是要新品或回收品，也沒有指定任何廠牌，
    當時是液晶面板正缺貨的時候。剛好甲○○手上有一批十四
    吋面板，所以伊就向甲○○拿二片面板樣品及產品規格書，
    伊把產品規格書以電子郵件方式傳送給原告公司李文賢，之
    後伊在92年10月16日取得二片樣品面板，當天通知李文賢，
    當天李文賢就到被告公司取走該二片樣品面板，在李文賢來
    拿二片樣品時，伊已經有跟李文賢談好回收面板買賣的條件
    ，已經談好數量9,000 片、單價及保固30天及三點退換的條
    件，也就是破片、點不亮、死線，且也有告訴李文賢被告公
    司回收面板的來源是從美國方面回收機器拆下來的，李文賢
    當天沒有作任何表示就取走樣品，二片樣品面板都是回收面
    板。李文賢取走二片樣品後，被告公司希望促成該筆交易，
    所以伊跟甲○○於92年10月20日攜帶治具至原告公司當場點
    給李文賢及原告公司另一位工程師看，伊等有表示說是回收
    面板，點亮之後，李文賢有表示亮度不足偏黃，但他說該批
    貨是要出貨至西班牙，原告是作MONITOR 的公司，所以亮度
    問題只要更換燈管就能解決，所以沒有關係。之後原告就在
    92年10月30日向被告下9,000 片訂單。」等語，此有本院93
    年1 月20日言詞辯論筆錄足按，核與經隔離訊問後之證人甲○○所證述：伊有與偕同丁○○攜帶治具去原告公司點樣品
    面板，時間是92 年10 月中旬。伊並沒有帶十四吋樣品面板
    去原告公司，伊是攜帶十二點一吋的面板治具去，因為二種
    尺寸板驅動方式是一樣的。伊到場的時候，十四吋的樣品是
    在原告公司，印象中好像只有壹片，因為伊只點了壹片，當
    時在場有四位，有伊、丁○○、原告公司李文賢副總及他們
    一位工程師。點了後，李文賢說認為點了後結果還OK，只是
    後面看起來泛黃了些。（問：你或丁○○有無告知李文賢是
    回收的面板？）樣品一看就知道是回收的面板不是新品，當
    天伊只是去負責點亮面板，表示樣品的品質功能是正常。當
    時丁○○雖然沒有告知李文賢是回收面板，但是伊等要賣給
    原告的面板樣品本來就是回收面板，一看即知，樣品就是表
    示伊等所要交易買賣的東西就是回收面板。」等語情節相符
    （見本院同期日言詞辯論筆錄）。且證人丁○○所證述內容
    ，亦與兩造間訂立之第二份買賣契約書面內容相一致（見被
    證十），故其等證言，應堪憑信。至於原告所舉證人即原告
    公司總經理乙○○雖證稱被告公司丁○○曾告訴伊系爭面板
    係舊型號之新品云云，然系爭第一份、第二份買賣契約原告
    公司均由證人乙○○所代表簽約（此為證人乙○○所證述，
    並為兩造不爭執），倘兩造間買賣標的物果係已開拆未使用
    之新品，則何以原告於92年11月25日已實際收受第一批貨之
    3,000 片系爭貨物後，對於以肉眼即得加以判斷之刮痕或破
    片，並未向被告為任何反應，其後至92年12月8 日實際收受
    第一批貨其餘6,000 片時，仍猶未向被告為任何刮痕或破片
    之瑕疵通知，反而證人乙○○卻再於92年12月23日代表原告
    再向被告下第二份買賣契約訂單？又於向銀行申請開發信用
    狀申請書上亦在PROFORMA INVOICEG 上代表原告於買受人欄
    簽名（參台灣土地銀行土城分行所檢送之原告申請開發信用
    狀資料，見本院卷第一宗第183 頁）？顯與常理相違。由此
    足見證人乙○○上開證言，與事實不符，無足採信。
  (五)基上各情，原告主張兩造間系爭第一份、第二份買賣契約均
    以「已開拆未使用之新品」為買賣標的云云，不足採信，被
    告抗辯系爭第一份、第二份買賣契約標的物均為回收面板，
    且兩造間所約定得退貨之條件為「破片、點不亮、死線」等
    語，應為可採。
五、按民1 法關於出賣人物之瑕疵擔保責任，非不得依當事人之
    特約予以免除，此種情形，買受人即不得再依物之瑕疵擔保
    請求權而為減少價金之主張（最高法院83年台上字第2372號
    裁判意旨參照）。本件兩造係以回收面板為買賣標的，並約
    定「破片、點不亮、死線」為退貨條件，則非屬於「破片、
    點不亮、死線」者，即非屬於兩造間所約定之物之瑕疵，故
    原告主張「刮痕」及「亮度不足」屬於兩造間買賣契約所約
    定物之瑕疵云云，自無足取。關於「破片、點不亮、死線」
    在面板業界之意涵分別為：「破片」係指面板之中間二片玻
    璃破裂（電晶體玻璃基板及彩色濾光片破裂），造成液晶直
    接附著於偏光片上，導致面板無法使用；「點不亮」係因驅
    動IC有毀損，造成無法驅動面板；「死線」則是面板的水平
    或垂直IC損壞，造成面板由上至下或由左至右有恆亮線，此
    稱之為死線等情，經本院向友達光電股份有限公司函詢後答
    覆稱：「本公司現就部分廠商進行面板交易行為所使用之上
    開概念，試作說明：『破片』：面板玻璃破裂，可能是肇
    因於運送過程之重摔，或是重物擠壓，需視具體物件之實況
    予以認定。『點不亮』：背光模組之燈管不會作用，無法
    點亮。『死線』：面板上所呈現出固定狀態的直線缺陷（
    一開機即存有亮線），可為水平線，亦可能為垂直線。」等
    語，有友達光電股份有限公司94年4 月1 日（94）友達（政
    ）字第94028 號函1 件在卷供參，核與被告所主張情形相符
    ，應堪憑採。而原告主張系爭第一批貨物9,000 片中有點不
    亮及亮度不足瑕疵情形者，共計8,831 片（見原告93年11月
    19日準備書(五)狀之附表），為被告所否認，原告就此並未具
    體指明及提出證明點不亮情形與亮度不足之情形各為若干數
    量，且依其所提建煒光電科技有限公司出具之統一發票，品
    名欄亦均僅記載更換燈管，無從證明究係基於何種情形而為
    更換燈管，自難認為其該部分主張為可採。另原告主張9,00
    0 片中有「死線、斷線」瑕疵情形者計130 片（見原告同上
    書狀之附表），而其主張「死線、斷線」之情形，係指由寶
    茂公司所維修項目為「修電性」、「修TCP 」或「修二項」
    之情形者而言，然此為被告所否認，原告未證明維修項目「
    修電性」、「修TCP 」及「修二項」情形者即屬兩造所約定
    被告應負擔保責任之「死線」之瑕疵，則其該部分請求減少
    價金，亦無足取。又原告主張9,000 片中「無法維修」者計
    有936 片，亦為被告否認，而原告並未舉證證明所謂「無法
    維修」之情形究係為何、是否屬於兩造間所約定「破片、點
    不亮、死線」之情形，則其泛稱無法維修云云，請求減少價
    金，亦非正當。基上，原告就第一批系爭貨物9,000 片請求
    減少價金4,221,000 元，非屬有據。又如前所述，原告既未
    證明第一批系爭貨物9,000 片有兩造所約定之「破片、點不
    亮、死線」之瑕疵，則其主張被告為不完全給付，請求被告
    依民法第227條規定負賠償責任，亦非正當。
六、按物之出賣人，對於買受人所負瑕疵擔保之責任，係以其物
    依民法第三百七十三條之規定危險移轉於買受人時有瑕疵存
    在為要件。在危險移轉前，買受人雖已發覺其物有瑕疵，如
    出賣人未確定的拒絕擔保，買受人尚不得依民法第三百五十
    九條之規定解除契約。本件買賣標的物尚未交付，為兩造所
    不爭，雖其物有瑕疵存在，但被上訴人既已表示願負擔保責
    任，以補足不足之坪數或予以改善，依上開說明，上訴人即
    不得主張解除契約，請求返還已付價金及費用（最高法院86
    年度台上字第1689號裁判要旨可資參照）。本件原告主張因
    被告表示第二份買賣契約之貨物來源與第一批系爭貨物相同
    ，因第一批系爭貨物有刮痕及亮度不足之瑕疵，雖第二批貨
    物尚未交付，其仍得解除契約等語。被告則以：兩造以回收
    面板為買賣標的，約定以「破片、點不亮、死線」為退貨條
    件，原告所稱刮痕、亮度不足，均非屬兩造契約約定之瑕疵
    情形，且被告已同意願依兩造約定契約就上開「破片、點不
    亮、死線」情形以1 ：1 退貨，則原告解除第二份買賣契約
    自非合法等語抗辯。經查：系爭第二份買賣契約之標的物並
    未交付，為兩造所不爭，揆諸上開說明，物之出賣人，對於
    買受人所負瑕疵擔保之責任，係以其物依民法第373 條之規
    定危險移轉於買受人時有瑕疵存在為要件。而在危險移轉前
    ，買受人如已發覺有物有瑕疵，其得否行使民法第359 條契
    約解除權，端視出賣人是否已確定的拒絕擔保，倘出賣人並
    未確定的拒絕擔保，則買受人尚不得依民法第359 條規定解
    除契約。本件兩造間系爭第一份、第二份買賣契約均係約以
    「破片、點不亮、死線」為1 ：1 退貨條件，業如前述，且
    原告於向被告訂購第一份買賣契約前，被告公司人員丁○○
    即已告知原告系爭買賣面板標的均係美國國內所回收之面板
    等情，業據其證述甚明，再審酌原告收受被告所陸續交付之
    第一批系爭貨物3,000 片、6,000 片後，猶再向被告訂購第
    二份買賣訂單，第二份買賣契約亦載明以「破片、點不亮、
    死線」為1 ：1 退貨條件，亦即雙方約定係以「破片、點不
    亮、死線」方屬兩造間買賣契約之物之瑕疵情形，暨原告未
    舉證證明系爭第一批貨物有兩造間所約定之「破片、點不亮
    、死線」瑕疵存在（業如前述）等情，則原告徒以第二份買
    賣契約貨物來源與第一批貨物來源相同為由，解除第二份買
    賣契約，其解除契約自非合法。退步言之，於第二批貨物尚
    未交付前，縱認第二批貨有「破片、點不亮、死線」瑕疵存
    在，然原告並未舉證證明被告已確定的拒絕擔保，且依被告
    所提、原告不爭執真正之被證十五被告公司人員丁○○於93
    年1 月27日寄發與原告公司人員詹聰濠之電子郵件所示，丁○○於電子郵件中第三點仍一再表示「點不亮、斷線、破損
    等得以1 ：1 退換」，足認被告仍願以兩造約定的條件負擔
    保責任。因此，原告主張解除第二份買賣契約，並非合法，
    其請求被告返還已付定金，亦非有據。
七、綜上所述，原告基於物之瑕疵擔保請求權，請求減少第一份
    買賣契約價金4,221,000 元，及基於解除契約法律關係請求
    被告返還第二份買賣契約定金7,009,548 元，兩者合計11,2
    30,548元，及法定遲延利息，均非有理，應予駁回。原告之
    訴既經駁回，其假執行之聲請亦失所附麗，併駁回之。
八、本件事證已臻明確，兩造其餘主張及所提證據，經審酌後認
    與本判決結果不生影響，爰不一一贅述，附此敘明。
九、結論：原告之訴為無理由，依民事訴訟法第78條，判決如主
    文。
中　　華　　民　　國　　94　　年　　5 　　月　　31　　日
                  民事第一庭    法　官　陳翠琪
以上正本係照原本作成
如對本判決上訴，須於判決送達後20日內向本院提出上訴狀
中　　華　　民　　國　　94　　年　　6 　　月　　1 　　日
                                書記官　林進煌
